【裁判字號】    99,訴,2796
【裁判日期】    991230
【裁判案由】    違反藥事法
【裁判全文】
臺灣臺中地方法院刑事判決              99年度訴字第2796號
公  訴  人  臺灣臺中地方法院檢察署檢察官
被      告  章金廖
選任辯護人  蔡志忠律師
上列被告因違反藥事法案件，經檢察官提起公訴（99年度偵字第
16797號），被告於準備程式中就被訴事實為有罪之陳述，經告
知簡式審判程式之旨，並聽取公訴人、被告之意見後，由本院合
議庭裁定由受命法官獨任進行簡式審判程式，判決如下：
    主    文
章金廖犯藥事法第八十三條第一項之販賣禁藥罪，處有期徒刑肆
月。扣案如附表編號3所示之禁藥，均沒收。
    犯罪事實
一、章金廖前因違反藥事法案件，經臺灣彰化地方法院以97年度
    訴字第1679號判處應執行有期徒刑8月，緩刑3年確定，現仍
    於緩刑期間。詎仍不知悔改，明知如附表編號1至3所示之藥
    品均屬未經行政院衛生署核准擅自輸入之禁藥，竟自民國96
    年某日起至97年某日止，基於意圖營利，販賣禁藥之集合性
    犯意，先於96年間某日，向姓名、年籍不詳之外籍人士，販
    入如附表編號1、2所示之禁藥後，於96年11月或12月間某日
    ，至張惠燕位於臺中市○區○○○街175巷3號（起訴書誤認
    為臺中市○區○○路271號）之「印尼小吃店」，將如附表
    編號1、2所示之禁藥出售予張惠燕（所涉犯違反藥事法案件
    ，業經臺灣臺中地方法院檢察署檢察官為緩起訴處分確定）
    ；復於97年間，向姓名、年籍不詳之外籍人士，販入如附表
    編號3所示之禁藥，欲販賣予不特定人。張惠燕購入後，即
    在前開店址，公開陳列而販賣如附表編號1、2所示之禁藥。
    嗣因民眾檢舉，於99年5月22日中午12時40分許，為臺中市
    衛生局稽查人員會同司法警察，在張惠燕上開小吃店內查獲
    ，並扣得如附表編號1、2所示之藥物。再臺灣臺中地方法院
    檢察署檢察官據張惠燕指稱係向章金廖購入後，旋於99年6
    月30日上午11時30分許，指揮臺中市警察局第二分局持本院
    之搜索票，在章金廖開設位在彰化縣埔鹽鄉○○村○○路○
    段376號之「埔鹽西藥房」，扣得如附表編號3所示之藥錠，
    經送行政院衛生署食品藥物管理局檢驗後，發現含有「Chlo
    ramphenicol」之西藥成分，而循線查獲上情。
二、案經臺中市衛生局函送暨臺灣臺中地方法院檢察署檢察官自
    動檢舉偵查起訴。
    理    由
一、本案被告章金廖所犯係死刑、無期徒刑、最輕本刑為3年以
    上有期徒刑以外之罪，被告於準備程式中就被訴事實為有罪
    之陳述，經告知簡式審判程式之旨，並聽取公訴人及被告之
    意見後，本院合議庭認為適宜而依刑事訴訟法第273條之1第
    1 項規定，裁定由受命法官獨任進行簡式審判程式，且依同
    法第273條之2、第159條第2項之規定，不適用同法第159條
    第1項傳聞法則有關限制證據能力之相關規定，亦不受同法
    第161條之2、第161條之3、第163條之1及第164條至170條規
    定之限制，合先敘明。
二、上揭犯罪事實，業據被告迭於偵查及本院準備程序、審理時
    坦承不諱，核與證人張惠燕、證人即臺中市衛生局現場檢查
    人員林高賢分別於警詢及偵查中所證述之情節相符，並有99
    年5月22日之臺中市衛生局藥物化粧品檢查現場紀錄表2紙、
    行政院衛生署食品藥物管理局新聞稿、臺中市衛生局稽查工
    作紀錄表書各1份、查獲現場照片7張、99年6月30日臺中市
    衛生局藥物化粧品檢查現場紀錄表1紙、臺中市警察局第二
    分局搜索扣押筆錄、搜索扣押目錄表各2份附卷可稽，足徵
    被告之自白確與事實相符，自可採為論罪科刑之依據。復按
    輸入藥品，應依藥事法第39條規定將其成分、規格、性能、
    製法之要旨，檢驗規格與方法及有關資料或證件，連同標籤
    、仿單及樣品，並繳納證書費、查驗費，申請中央衛生主管
    機關（行政院衛生署）查驗登記，經核准發給藥品許可證後
    ，始得由藥品許可證所有人及其授權者輸入，藥事法第39條
    定有明文；而未經依藥事法第39條之規定申請核准擅自輸入
    之藥品，除係旅客或隨交通工具服務人員攜帶自用藥品進口
    者外，即係屬藥事法第22條第2款前段之禁藥，藥事法第2條
    第2款、藥事法施行細則第6條亦設有明文。查本案扣得之如
    附表編號1至3所示之藥物，經送請行政院衛生署食品藥物管
    理局檢驗結果，如附表編號1、2所示之藥物，確含有Mentho
    l及Methylsalicylate之成分，應以藥品列管；如附表編號3
    所示之藥錠，確含有Chloram phenicol之西藥成分，此有行
    政院衛生署食品藥物管理局99年8月6日FDA研字第099003782
    8號檢驗報告書及該局99年11月25日FDA研字第0990063383號
    函暨檢驗報告書各1份在卷可憑，而上開藥品外包裝之標示
    ，均無許可證字號及中文標示，且亦不符合入境旅客攜帶行
    李物品報驗稅放辦法第4條附表即「入境旅客攜帶自用農畜
    水產品、菸酒、大陸地區物品、自用藥物、環境用藥限量表
    」所規定之表列自用藥物或未含各級管制藥品之其他自用藥
    物；再參以被告供承其係意圖販賣以營利，而委由姓名、年
    籍不詳之外籍人士基於販賣如附表編號1至3所示之藥物予被
    告之意，自國外輸入上開藥物，其後被告再販入其等自國外
    輸入之如附表編號1至3所示之藥物（參見99年度偵字第1254
    6號偵查卷第65、66頁），是堪認如附表編號1至3所示之藥
    物，係屬未經國內衛生主管機關核准而擅自輸入之禁藥無疑
    。從而，本件事證已臻明確，被告犯行洵堪認定，應予依法
    論科。
三、按所謂販賣行為，並不以販入之後復行賣出為要件，祇要以
    營利為目的，將偽藥或禁藥購入或賣出，有一於此，其犯罪
    即為完成（最高法院67年臺上字第2500號、68年度臺上字第
    606號判例參照），被告既有營利之意圖，販入如附表編號1
    至3所示之禁藥後，再販售如附表編號1、2所示之禁藥予張
    惠燕，是核被告所為，係犯藥事法第83條第1項之販賣禁藥
    罪。復按刑事法若干犯罪行為態樣，本質上原具有反覆、延
    續實行之特徵，立法時既予特別歸類，定為犯罪構成要件之
    行為要素，則行為人基於概括之犯意，在密切接近之一定時
    、地持續實行之複次行為，倘依社會通念，於客觀上認為符
    合一個反覆、延續性之行為觀念者，於刑法評價上，即應僅
    成立一罪。學理上所稱「集合犯」之職業性、營業性或收集
    性等具有重複特質之犯罪均屬之，例如經營、從事業務、收
    集、販賣、製造、散布等行為概念者是（最高法院95年度臺
    上字第4686號判決意旨參照）；被告自96年間某日起至97年
    年間某日止，意圖營利而販入如附表編號1至3所示之禁藥，
    並販賣如附表編號1、2所示之禁藥予張惠燕之犯行，顯係基
    於一個販賣之決意，在密接一定時間及空間內反覆從事販賣
    禁藥之行為，符合上開集合犯之職業性、營業性販賣之行為
    ，揆諸前揭判決意旨，應依集合犯論以一罪。爰審酌被告販
    賣禁藥牟利，該等禁藥因未經衛生主管機關審核監督管理而
    予以販售，有危害國民大眾健康之虞，且其前因違反藥事法
    案件，經臺灣彰化地方法院以97年度訴字第1679號判處應執
    行有期徒刑8月，緩刑3年確定，現仍於緩刑期間，竟再為本
    案販賣禁藥之犯行，難認其有悔悟之心；惟念其犯後坦認犯
    行，態度尚佳，兼衡其犯罪手段尚屬平和、販賣之禁藥種類
    、數量未臻至鉅，所獲取之利益非高，暨考量其犯罪動機、
    目的、智識程度、生活狀況與犯罪所生損害及公訴人具體求
    刑有期徒刑5月稍嫌過重等一切情狀，量處如主文所示之刑
    ，以資懲儆。至起訴書雖認在被告上開西藥房內所扣得不明
    白色栓劑42粒亦屬禁藥，惟前開白色栓劑係中國化學製藥股
    份有限公司所合法製造之藥品，且有行政院衛生署所許可之
    證號即內衛藥製字第002783號，此有99年5月22日之臺中市
    衛生局藥物化粧品檢查現場紀錄表、行政院衛生署食品藥物
    管理局99年8月6日FDA研字第0990037828號檢驗報告書及中
    國化學製藥股份有限公司內衛藥製字第002783號之氯黴素-C
    坐劑說明書各1份在卷可憑，起訴書認前開白色栓劑42粒亦
    係被告所販賣之禁藥，容有誤會，惟此部分業經公訴人於本
    院審理時更正剔除，減縮此部分之犯罪事實（參見本院卷99
    年12月21日審判筆錄第2頁），附此敘明。
四、按違禁物係指依法令禁止製造、運輸、販賣、持有及行使之
    物而言。藥事法對偽藥及禁藥，並無禁止持有規定，則除其
    他法令另有禁止製造、運輸、販賣、持有及行使規定外（如
    安非他命，麻醉藥品管理條例第13條規定，不得非法輸入、
    製造、運輸、販賣、持有、施打或吸用，屬違禁物），偽藥
    及禁藥，並非均屬違禁物，最高法院85年度臺上字第4545號
    判決意旨參照。次按藥事法第79條第1項規定「查獲之偽藥
    或禁藥，沒入銷燬之」，上開沒入銷燬規定，係列於藥事法
    第8章「稽查及取締」內，而非列於第9章之「罰則」，其性
    質應屬行政秩序罰，屬行政機關行政程序科罰之權限，法院
    自不得越權於判決內諭知沒入銷燬（最高法院92年度臺上字
    第2718號判決參照）。惟扣案如附表編號3所示之禁藥，尚
    未經衛生主管機關處分沒入銷燬，且屬被告所有供本案犯罪
    所用之物，應依刑法第38條第1項第2款之規定，併予宣告沒
    收。至鑑驗用罄之禁藥，既已用罄滅失，毋庸宣告沒收；另
    如附表編號1、2所示之禁藥，既已販售並交付予證人張惠燕
    ，即非被告所有，應由行政機關依法處理，本院爰不另為沒
    收之宣告，附此敘明。
據上論斷，依刑事訴訟法第273條之1第1項、第299條第1項前段，
藥事法第83條第1項，刑法第11條前段、第38條第1項第2款，判決
如主文。
本案經檢察官廖育賢到庭執行職務。
中    華    民    國    99    年    12     月    30    日
                  刑事第三庭  法  官  黃麗玲
以上正本證明與原本無異。
如不服本判決應於收受判決後10日內向本院提出上訴書狀，並應
敘述具體理由；其未敘述上訴理由者，應於上訴期間屆滿後20日
內向本院補提理由書（均須按他造當事人之人數附繕本）「切勿
逕送上級法院」。
中    華    民    國    99    年    12     月    30    日
                              書記官  黃毅皓
附表：
┌─┬────────────────────┬────┬────────┐
│編│名稱                                    │數量    │含有之西藥成分  │
│號│                                        │        │                │
├─┼────────────────────┼────┼────────┤
│1 │Counterpain Cool（Non-Methy1 Salicylate │7盒     │Menthol 及      │
│  │ Formula）                              │        │Methylsalicylate│
├─┼────────────────────┼────┼────────┤
│2 │Counterpain（Non-Methy1 Salicylate      │1盒     │Menthol 及      │
│  │Formula）                               │        │Methylsalicylate│
├─┼────────────────────┼────┼────────┤
│3 │淺粉紅色膜衣錠                          │1瓶及72 │Chloramphenicol │
│  │                                        │包(共約 │                │
│  │                                        │400粒） │                │
└─┴────────────────────┴────┴────────┘
附錄論罪科刑法條：
藥事法第83條
明知為偽藥或禁藥，而販賣、供應、調劑、運送、寄藏、牙保、
轉讓或意圖販賣而陳列者，處 7 年以下有期徒刑，得併科新臺
幣 5 百萬元以下罰金。
犯前項之罪，因而致人於死者，處 7 年以上有期徒刑，致重傷
者，處 3 年以上 12 年以下有期徒刑。
因過失犯第 1 項之罪者，處 2 年以下有期徒刑、拘役或科新臺
幣 30 萬元以下罰金。
第 1 項之未遂犯罰之。

司法院資訊處製作；財團法人民間司法改革基金會備份。
